【裁判字號】    98,上訴,2463
【裁判日期】    981030
【裁判案由】    誣告等
【裁判全文】
臺灣高等法院刑事判決                98年度上訴字第2463號
上  訴  人
即  被  告  甲○○
選任辯護人  林峻義律師
上列上訴人因誣告等案件，不服臺灣臺北地方法院98年度訴字第
238號，中華民國98年4月29日第一審判決（起訴案號：臺灣臺北
地方法院檢察署97年度偵續字第621號）， 提起上訴，本院判決
如下：
    主  文
原判決關於甲○○誣告部分暨定執行刑部分均撤銷。
甲○○被訴誣告部分，無罪。
其他上訴駁回。
    事  實
一、緣甲○○與乙○○○分別為址設臺北市○○區○○路四段25
    號喜臨門大廈8樓之1、12樓之1區分所有權人， 甲○○於民
    國96年間擔任喜臨門大廈管理委員會（下稱管委會）總幹事
    職務，負責綜管喜臨門大廈一切事務及管委會主任委員交辦
    事項。甲○○於96年9月18日， 與乙○○○之女曾宗婷發生
    糾紛，乙○○○欲取得該大廈大門監視系統設備主機（下稱
    監視主機）錄影器畫面以對甲○○提告，遂於同日，徵得管
    委會主任委員丁○○同意後，簽立「喜臨門大廈管理委員會
    申請轉拷大樓監視錄影電磁紀錄具結書」， 於96年9月20日
    ，會同瑞安派出所員警二名、仁慈里里長、丁○○、曾宗婷
    、甲○○在場，由同大廈住戶蕭賢經拆取監視主機，而於乙○○○拆除監視主機前，管委會業已決議由管委會經費出資
    購買新監視主機備用。甲○○明知上情，竟基於意圖散布於
    眾毀損他人名譽之單一犯意，先於96年9月21日， 繕打「民
    國96年9月20日中午12時，12樓之1區分所有權人以公然侮辱
    罪嫌刑案向法院按鈴申告，請求『保全證據』，會同二名警
    員由九樓之二蕭賢經先生強行拆走本大樓監視錄影系統主機
    ，已向12樓之1區分所有權人依『受益者付費』原則， 由主
    任委員丁○○先生出面要求繳交緊急購機費用，明細如下：
    ……金額總計19,960元」等不實文字之請款公告，並於同日
    將之張貼在設置於大樓一樓門廳電梯旁之管委會公佈欄；復
    於96年10月至97年1月間之管委會會議中， 刻意隱瞞乙○○○取走監視主機之真正原因，誤導管委會做成乙○○○應支
    付15,968元之決議後，由甲○○接續在96年10月10日、11月
    7日、12月3日及97年1月3日製作內容載有 「12樓之1區分所
    有權人債權：15,968元」等不實文字之財務收支公告，張貼
    在管委會公佈欄，接續以此指摘傳述足以毀損乙○○○名譽
    之事。
二、案經乙○○○訴由臺北地檢署檢察官偵查起訴。
    理  由
壹、證據能力有無之判斷：
    本件認定事實所引用之本件卷內所有卷證資料（包含人證與
    文書證據、物證等證據），並無證據證明係公務員違背法定
    程序所取得；而檢察官、被告對本院提示之卷證，亦均表示
    同意作為證據等語在卷（見本院卷第86頁），且卷內之文書
    證據及證人於審判外之陳述，亦無刑事訴訟法第159條之4之
    顯有不可信之情況與不得作為證據之情形，且被告未曾提及
    檢察官在偵查時，有任何不法取供之情形，且客觀上並無顯
    不可信之情況。 綜上，依刑事訴訟法第159條至159條之5之
    規定，本件認定事實所引用之本件卷證所有證據（包含人證
    與文書證據、物證等證據），均有證據能力，合先敘明。
貳、上訴駁回部分（被訴妨害名譽部分）：
一、訊之上訴人即被告甲○○固坦承有於前揭時地擔任喜臨門大
    廈管理委員會總幹事，及張貼上開各該公告之事實，惟矢口
    否認有何妨害名譽犯行， 辯稱：伊於96年10月3日管理委員
    會會議中，有將乙○○○拆走監視器主機原因說出，沒有誤
    導管理責員做成決議，而且當時主任委員丁○○也說只同意
    乙○○○轉拷，並未同意拆走主機，伊在前揭時地貼各該公
    告，是依照管理委員會決議辦理，而請款公告內「強行拆走
    」等字也是應丁○○要求所寫云云。經查：
  (一)被告及告訴人乙○○○均為喜臨門大廈之區分所有權人，被
    告於96年間擔任該大廈管委會總幹事， 曾於96年9月18日與
    乙○○○之女曾宗婷發生糾紛，乙○○○為取得該日監視錄
    影畫面，遂簽立具結書，經管委會主任委員丁○○簽名後，
    並應被告要求，將其中一份交予被告， 即於96年9月20日拆
    取該監視主機，而拆除該監視主機時有臺北市政府警察局大
    安分局瑞安派出所員警二名、仁慈里里長、管委會主任委員
    丁○○、曾宗婷、住戶蕭賢經及被告等人在場，被告並於96
    年9月21日，繕打載有「民國96年9月20日中午12時，12樓之
    1區分所有權人以公然侮辱罪嫌刑案向法院按鈴申告， 請求
    『保全證據』，會同二名警員由9樓之2蕭賢經先生強行拆走
    本大樓監視錄影系統主機，已向12樓之1區分所有權人依『
    受益者付費』原則，由主任委員丁○○先生出面要求繳交緊
    急購機費用，明細如下：…金額總計19,960元」等語之請款
    公告，於同日張貼在管委會公佈欄；復製作內容載有「12樓
    之1區分所有權人債權：15,968元」之財務收支公告， 分別
    於96年10月10日、11月7日、12月3日及97年1月3日，在上開
    公佈欄張貼等情，為被告所不爭執，且經證人即告訴人乙○○○於檢察事務官及原審審理時；證人即管委會主任委員丁○○於檢察事務官訊問、偵查中、原審及本院審理時；證人
    即喜臨門大廈管理員洪國雄於原審審理時分別證述屬實（見
    偵卷第15頁至第16頁、第54頁至第57頁、第67頁至第68頁、
    偵續卷第14頁至第19頁、原審卷第54頁至第61頁、第79頁反
    面至第83頁、本院卷第128頁至第130頁），並有「喜臨門大
    廈管理委員會申請轉拷大樓監視錄影電磁紀錄具結書」影本
    、96年9月21日請款公告影本、96年10月3日管委會第七次會
    議記錄影本及96年10月10日、同年11月7日、同年12月3日、
    97 年1月3日財務收支公告影本各1件暨拆除主機之現場照片
    影本4幀附卷可稽 （見他字第1015號卷第7頁至第9頁、第13
    頁至第20頁），堪信為真實。
  (二)關於告訴人乙○○○拆走監視主機究竟有無取得管委會主任
    委員丁○○之同意，證人丁○○固於本院審理時證稱：伊不
    知道乙○○○要拆除主機，也不知道該如何拷貝，只是同意
    乙○○○拷貝云云（見本院卷第128頁反面、第130頁），惟
    其於檢察事務官訊問、偵查及原審審理時均證稱有同意乙○○○拆除該監視主機等語在卷（見偵卷第55頁、第57頁、偵
    續卷第15頁、原審卷第54頁），甚且於檢察事務官訊問時證
    稱：如主機沒有拆走，將沒有辦法拷貝裏面的內容等語甚明
    （見偵卷第67頁），況此亦與證人乙○○○於檢察事務官訊
    問及原審審理時證述情節相符（見偵卷第15頁、原審卷第79
    頁反面至第80頁）。而被告於前揭乙○○○拆除監視主機時
    亦在現場，已如前述，苟乙○○○僅得丁○○同意轉拷而非
    拆除該監視主機，則乙○○○於前揭時地拆除該監視主機時
    ，自不可能願意請員警、里長等人到場。至被告縱有將「喜
    臨門大廈管理委員會申請轉拷大樓監視錄影電磁紀錄管理規
    約」（詳後述）張貼在該監視主機處，惟最後乙○○○既仍
    拆走該監視主機，顯見其亦知悉乙○○○拆除該監視主機確
    有獲得丁○○之同意，足徵乙○○○應係經管委會主任委員
    丁○○同意後始拆除前揭監視主機無訛。又管委會訂有「喜
    臨門大廈管理委員會申請轉拷大樓監視錄影電磁紀錄管理規
    約」，不僅只有規定得申請轉拷，且於第伍點其他條款處記
    載：「監視錄影機體設備不得作為證物扣押帶離大樓裝設位
    置」，有該管理規約在卷可參（見偵卷第40頁），並經證人
    即管委會管理委員（92年間曾任該管委會主任委員）丙○○
    於本院審理時證述在卷（見本院卷第125頁反面至第126頁）
    ，且前開「喜臨門大廈管理委員會申請轉拷大樓監視錄影電
    磁紀錄具結書」亦僅記載得以轉拷監視錄影電磁紀錄，並無
    得以拆除主機之約定。惟徵諸證人丙○○於本院審理時先是
    證稱要拆機是由主任委員同意，嗣又改稱不能隨意拆除，因
    為涉及大樓安全，主任委員也不能同意拆除等語（見本院卷
    第127頁反面）， 足見即使曾擔任管委會主任委員，且現仍
    任管理委員之丙○○尚且有此反覆不一之陳述，此即難強要
    一般住戶必然知悉。況證人丁○○為管委會之主任委員，於
    前揭時地既已同意乙○○○拆除該監視主機，乙○○○亦因
    此得以拆走該監視主機，則身為一般住戶之乙○○○因此自
    以為有取得拆除該監視主機之正當性，尚與情理無違，自難
    以有前揭僅得轉拷、不得帶離之規定，遽謂乙○○○係強行
    拆除前開監視主機。是被告既於前揭乙○○○拆除監視主機
    時在場，親見親聞乙○○○係徵得管委會主任委員丁○○同
    意後，始拆走該監視主機，並無強行拆走情事， 卻於96年9
    月21日張貼前揭記載告訴人乙○○○強行拆走監視主機等語
    之公告，顯有意圖散布於眾，而指摘傳述與事實不符之事項
    甚明。
  (三)又管委會於96年9 月20日告訴人乙○○○拆除上開監視主機
    前，即已決議由管委會經費出資購買新監視主機一節，業據
    證人丁○○、乙○○○分別於原審審理時證述甚明（見原審
    卷第55頁反面、第82頁），並有喜臨門大廈管理委員會第六
    次管理委員會議紀錄影本1 件附卷足按（見偵卷第19頁）；
    再參以被告於檢察事務官訊問時自承： 告證5的請款公告，
    是伊當天晚上去買主機後，回來再跟丁○○在21日當天讓他
    同意追認等語（見偵卷第12頁），核與證人乙○○○於原審
    審理時證稱：伊拆走監視主機當天晚上，被告就已經裝上新
    的監視主機等語相符（見本院卷第82頁），且該當晚被告即
    已購置新主機裝設完畢之情，亦據喜臨門大廈管理委員會第
    七次管理委員會議記錄記載明確（見他字卷第14頁），苟非
    前已有決議購置新監視主機，被告豈能在主機被拆當晚未徵
    得管委會同意即自行購買新主機裝置完畢？足徵證人丁○○
    、乙○○○前揭所述洵屬非虛。被告固辯稱管委會決議要購
    置新監視主機，是為了備用，並非汰舊換新，此次因乙○○○拆除主機，才緊急購置，讓伊沒時間比價、選品牌，造成
    管委會損失云云，然管委會前既於96年9月5日即已決議購買
    新監視主機，則在乙○○○拆除監視主機前並非沒有時間比
    價、選品牌，是被告於96年9 月20日縱未經比價、倉促選購
    屬實，該未經比價、倉促選購等責任，亦難由告訴人乙○○○承擔；又該96年9月5日管委會如僅是為了舊監視主機故障
    送修時輪用，才決議購買新監視主機，則被告緊急購置新主
    機苟係因乙○○○拆走監視主機，亦與決議須是主機故障送
    修之購置原因不符，是該被告決定緊急購置新主機之費用，
    縱事後經管委會追認同意，然應否由告訴人乙○○○負擔，
    尚屬可議。況乙○○○嗣後要歸還上開監視主機遭拒，亦據
    證人丁○○於檢察事務官訊問及偵查中；證人洪國雄、乙○○○於原審審理時證述甚明（見偵卷第56頁、偵續卷第16頁
    、原審卷第60頁反面、第82頁至第83頁），管委會苟收回乙○○○所返還之舊監視主機，即無何損失可言，此觀諸證人
    丁○○所述：「（第七次管委會會議記錄決議事項第三大點
    第二小點，為何主機費用要向12樓之1的住戶收取？） 本來
    說乙○○○不還的話要向他收主機折舊的費用壹萬多元，如
    果有還就不能收，因為是借的，所以不能收」等語自明（見
    原審卷第58頁反面至第59頁）。被告縱對告訴人乙○○○取
    走該監視主機有不同意見，惟其竟不思循正當途徑索回該舊
    監視主機，徒要乙○○○支付該裝設新監視主機之款項，自
    屬無據，故被告此部分所辯，要無可採。是被告既為管委會
    總幹事，顯然明知管委會已決議購置新監視主機，且乙○○○並非強行拆走主機，自不應散布因乙○○○強行拆走監視
    主機，致管委會自行購置新監視主機，該等購置費用應由乙○○○負責等不實事項，惟其竟於前揭請款公告及各次財務
    收支公告記載因告訴人乙○○○會同蕭賢經強行拆走監視主
    機，始要求乙○○○繳交緊急購機費用19,960元、管委會對
    乙○○○有15,968元債權等不實事項，張貼在管委會公佈欄
    使不特定多數人得以共見共聞，足徵其有意圖散布於眾，而
    指摘不實事項。又被告雖另辯稱上開公告係由管委會通過，
    伊是依照管委會決議執行云云， 惟被告於96年9月21日即以
    管委會名義張貼記載「民國96年9月20日中午12時，12樓之1
    區分所有權人以公然侮辱罪嫌刑案向法院按鈴申告，請求『
    保全證據』，會同二名警員由九樓之二蕭賢經先生強行拆走
    本大樓監視錄影系統主機， 已向12樓之1區分所有權人依『
    受益者付費』原則，由主任委員丁○○先生出面要求繳交緊
    急購機費用，明細如下：……金額總計19,960元」等語之請
    款公告， 而96年9月20日至同年月21日間，管委會並未召開
    任何會議，且告訴人乙○○○於前揭時地拆除監視主機時，
    僅有員警2 名、蕭賢經、被告、洪國雄、丁○○、曾宗婷、
    告訴人乙○○○、里長等人在場，已如前述，而於96年10月
    3 日參加喜臨門大廈管理委員會第七次管理委員會議之人，
    則有唐靜蘭、丙○○、吳勝清、被告等人在場，亦據前揭會
    議紀錄記載甚明，其中唐靜蘭、丙○○、吳勝清均未於前揭
    時地乙○○○拆除監視主機時在場，此亦據證人丙○○於本
    院審理時陳明在卷 （見本院卷第127頁反面），渠等自不可
    能知悉乙○○○拆除監視主機係經過主任委員丁○○之同意
    ，而觀諸前揭96年9 月21日請款公告及前揭管委會第七次會
    議紀錄，均未記載乙○○○係經由丁○○簽署具結書後始拆
    除該監視主機相關資訊，是該第七次管委會會議之決議關於
    告訴人乙○○○應就拆除監視主機付款部分顯係出於被告之
    意見，此再觀諸證人丁○○於原審審理時所述：「（12樓之
    1區分所有權人債權15,968元， 這部分債權到目前為止，管
    委會有無向12樓之1的所有權人催討？） 沒有，因為他已經
    歸還主機」、「（第七次管委會會議記錄決議事項第三大點
    第二小點，為何主機費用要向12樓之1的住戶收取？）本來
    說乙○○○不還的話要向他收主機折舊的費用壹萬多元，如
    果有還就不能收，因為是借的，所以不能收」、「（當時開
    會的時候，有無表示說乙○○○要歸還主機，但是甲○○不
    讓他歸還的事情？）沒有討論到這件事情，我也沒有講，因
    為開會都是甲○○在主持的」等語（見原審卷第57頁反面、
    第58頁反面至第59頁）及證人乙○○○於原審審理時證稱：
    管委會並未向伊催收過15,968元等語更明（見原審卷第81頁
    ）。故被告此部分所辯，不足以解免其意圖散布於眾，而指
    摘傳述不實事項之責。
  (四)末查上開請款公告、財務收支公告所用詞語諸如「強行拆走
    」、「12樓之1區分所有人債權」等， 尤含有負面評價或責
    難之意涵，張貼在大廈管委會公佈欄，凡進出大廈之不特定
    人均得觀覽其內容，並足使觀覽者對於告訴人乙○○○產生
    極為負面之印象與評價，此亦據證人乙○○○於原審審理時
    證稱：伊於96年9 月21日在大樓佈告欄看到請款公告寫伊強
    行取走監視主機，之後又有4 張財務收支公告上寫要伊繳交
    購買監視主機的費用15,968元，因為上開公告內記載12樓之
    1區分所有權人債權一萬多元，有鄰居問伊， 為何欠人家錢
    ，是否缺錢，不然怎麼會欠管委會錢，別棟大樓的人看到也
    會問伊，伊心理受傷很大等語甚明（見原審卷第82頁至第83
    頁）。
  (五)綜上所述，被告所辯，應係推諉卸責之詞，不足採信。本件
    事證明確，被告犯行洵堪認定。
二、核被告所為，係犯刑法第310條第2項之加重誹謗罪。被告雖
    先後有4次誹謗之犯行，惟其該4次犯行時間密接，且實施之
    地點均在喜臨門大廈管委會公佈欄，主觀上應係出於單一之
    接續犯意，在密切接近之時地實施，侵害同一之法益，被告
    所為上開行為之最終之目的則是欲以該4 次指摘足以毀損他
    人名譽之事之行為接續實施，達其誹謗之目的，故屬包括一
    罪之接續犯。原審以被告所為妨害名譽事證明確，適用刑法
    第310條第2項之規定，併審酌被告擔任喜臨門大廈管委會總
    幹事職務，不思妥適處理住戶紛爭，僅因細故即利用職務之
    便，在管委會公佈欄張貼公告，虛捏事實妨害告訴人名譽，
    暨其品行、智識程度、犯罪手段、所生危害等一切情狀，量
    處有期徒刑三月。經核其認事用法及量刑均無不當，被告上
    訴意旨以依乙○○○所提出之具結書僅同意轉拷，並未同意
    取走主機，伊於拆除當場有表示反對，並要求乙○○○提供
    一份具結書正本收執，乙○○○拆除主機之行為已違反管委
    會決議通過之「電磁紀錄管理規約」，故請款公告所載乙○○○「強行拆走」等語，並非不實；又先前管委會決議要購
    買主機是因顧及原監視主機故障送修時，備不時之需，並無
    汰舊換新之意，本不急於購置，卻因乙○○○拆走主機，而
    不得不於96年9 月20日當時及時購置新監視主機云云為由，
    指摘原審判決不當，然此均經本院於前開理由予以指駁說明
    ，是被告此部分之上訴並無理由，應予駁回。
、撤銷改判部分（被訴誣告部分）：
一、公訴意旨略以：被告甲○○意圖使乙○○○受刑事處分，向
    臺灣臺北地方法院檢察署提出告訴，誣指乙○○○及曾宗婷
    、蕭賢經等人係強行拆除系爭監視主機，並共同侵占之，嗣
    於97年5月27日，經檢察官指罪嫌不足而以97年度偵字第247
    號為不起訴處分，因指被告涉嫌刑法第169條第1項之誣告罪
    嫌云云。
二、按犯罪事實應依證據認定之，無證據不得推定其犯罪事實；
    又不能證明被告犯罪者，應諭知無罪之判決，刑事訴訟法第
    154條第2項、第301條第1項分別定有明文。次按誣告罪之成
    立以意圖他人受刑事處分或懲戒處分，而為虛偽之告訴告發
    報告者為要件，所謂虛偽，係指明知無此事實故意捏造而言
    ，若告訴人誤認有此事實或以為有此嫌疑，自不得指為虛偽
    ，即難科以本罪；又誣告罪之成立，以告訴人所訴被訴人之
    事實必須完全出於虛構為要件，若有出於懷疑有此事實而為
    申告，以致不能證明其所訴之事實為真實，縱被訴人不負刑
    責，而告訴人本缺乏誣告之故意，亦難成立誣告罪名；再告
    訴人所訴事實，不能證明其係實在，對於被訴人為不起訴處
    分確定者，是否構成誣告罪，尚應就其有無虛構誣告之故意
    以為斷，並非當然可以誣告罪相繩（最高法院40年台上字第
    88號、44年台上字第892號、59年台上字第581號判例參照）
    。公訴人認被告涉有上開誣告罪嫌，無非係以被告之陳述、
    告訴人乙○○○之指訴、證人丁○○之證述等為其論據。惟
    訊據被告堅決否認有何誣告犯行，並辯稱： 伊於96年10月5
    日在臺灣臺北地方法院檢察署開庭時聽到檢察官問曾宗婷：
    「我們要派人去拿主機怎麼你們先拆走了」等語，才在96年
    10月6日撰寫告訴狀， 經丁○○審閱同意蓋章後才於96年10
    月9日向臺灣臺北地方法院檢察署提出告訴等語。
三、經查：
  (一)被告有於96年10月6 日撰寫內容載有「曾宗婷、乙○○○、
    蕭賢經三人有假冒法院行使公權力之詐欺手段，妨害管委會
    主任委員丁○○與總幹事甲○○等人自由行使職權，侵占大
    樓住戶及管委會公有財物，並妨害大樓住戶之隱私權」之刑
    事告訴狀，交由丁○○蓋章後，於96年10月9日， 具狀向臺
    灣臺北地方法院檢察署提出告訴，惟經臺灣臺北地方法院檢
    察署檢察官於97年5月27日，以97年度偵字第247號為不起訴
    處分，因甲○○不服，聲請再議，經臺灣高等法院檢察署檢
    察長於97年6月24日， 以97年度上聲議字第3381號駁回再議
    確定等情，為被告所不爭執，並有前揭刑事告訴狀、不起訴
    處分書、駁回再議處分書等附卷可稽（見偵字第74頁至第77
    頁、偵續字第30頁至第36頁），堪信為真實。
  (二)告訴人乙○○○有於前揭時地為轉拷監視錄影內容，於徵得
    主任委員丁○○同意後，拆除喜臨門大廈大門監視主機，且
    拆除時被告亦在現場，嗣後被告更知悉乙○○○有將該監視
    主機歸還遭拒等情，固已如前述，惟依證人乙○○○於原審
    審理時所述：伊是因為要採取被告妨害伊女曾宗婷名譽及人
    身自由之證據而取走監視器，因被告已於96年9 月21日在佈
    告欄公布伊是強行取走，故伊女於96 年10月5日要將監視器
    交給檢察官，檢察官要伊女將監視器還給管委會等語（見原
    審卷第82頁），顯見告訴人乙○○○於取得該監視主機後，
    曾將之交給伊女欲將該監視主機交給檢察官，而此雖係因被
    告於96年9 月21日張貼告訴人乙○○○強行拆走該監視主機
    所致，然該監視主機係乙○○○所借得，並非乙○○○所有
    ，乙○○○並無權擅自將之交由其女曾宗婷提交檢察官；況
    檢察官於前揭96年10月5 日既未當庭收取該監視主機，並要
    曾宗婷將該監視主機返還管委會，足徵該監視主機亦非檢察
    官要求乙○○○拆取，告訴人乙○○○縱為保全證據而欲將
    該監視主機交予檢察官，並無據為己有之意，惟其既有擅自
    將該監視主機提出交予檢察官之客觀事實，又未曾約定返還
    日期，難免令本已與之有爭執之被告因此懷疑乙○○○有將
    該監視主機據為己有之意。 又告訴人乙○○○於96年10月5
    日檢察官就前揭被告與曾宗婷案件偵訊後，有要將該監視主
    機交還管委會，雖已如前述，然此在客觀事實上，係乙○○○應檢察官之要求而欲將該監視主機返還管委會，況被告如
    因前揭曾宗婷將監視主機交予檢察官之客觀事實而已懷疑告
    訴人乙○○○有侵占該主機之嫌，則縱告訴人乙○○○嗣後
    有返還之作為，亦難謂被告指乙○○○侵占係故意就不實事
    項提起告訴。另被告雖辯稱伊於96年10月5 日檢察官偵查訊
    問時，始知曾宗婷並未將監視主機交予檢察官，因此伊才提
    告云云，惟告訴人乙○○○是為了保全證據轉拷監視錄影內
    容才拆走上開監視主機，已如前述，足徵證人乙○○○證稱
    被告於96年9 月21日張貼上開指責告訴人強行拆走監視主機
    之公告，伊才要將監視主機交給檢察官等語，應堪採信。是
    乙○○○並非一開始就要將監視主機交予檢察官，被告自無
    因知曾宗婷未將監視主機交予檢察官而要提告之理，是被告
    此部分所辯，尚無可採。惟按認定犯罪事實應依證據，為刑
    事訴訟法所明定，故被告否認犯罪事實所持之辯解，縱屬不
    能成立，仍非有積極證據足以證明其犯罪行為，不能遽為有
    罪之認定（最高法院30年上字第1831號判例參照）。是此部
    分被告所辯雖無可採，亦不得憑為其有罪之認定。
四、綜上所述，被告對其與告訴人間之細故糾葛，不思循妥善途
    徑解決，竟率即提出上開刑事侵占告訴，固甚不宜，並造成
    告訴人乙○○○之困擾，然既係有可產生懷疑之客觀事實，
    尚難認其有誣告之故意。公訴人所舉證明方法，尚未達使本
    院得被告就此部分有罪之確信，此外，本院復查無其他積極
    證據足證被告犯誣告罪，揆諸前開說明，自應就此部分為被
    告無罪之判決。原審對被告就此部分予以論罪科刑，容有未
    當。被告上訴意旨否認此部分犯罪，指摘原判決不當，為有
    理由，應由本院將原判決就誣告部分撤銷改判，並諭知無罪
    之判決。
據上論斷，應依刑事訴訟法第368條、第369條第1項前段、第364
條、第301條第1項，判決如主文。
本案經檢察官何明禎到庭執行職務。
中    華    民    國    98    年    10    月    30    日
                  刑事第二十二庭審判長法  官  郭雅美
                                      法  官  洪于智
                                      法  官  李麗珠
以上正本證明與原本無異。
誣告部分如不服本判決，應於收受送達後10日內向本院提出上訴
書狀，其未敘述上訴之理由者並得於提起上訴後10日內向本院補
提理由書（均須按他造當事人之人數附繕本）「切勿逕送上級法
院」。
妨害名譽部分不得上訴。
                                      書記官  陳禹任
中    華    民    國    98    年    11    月     4    日
附錄：本案論罪科刑法條全文
刑法第310條
意圖散布於眾，而指摘或傳述足以毀損他人名譽之事者，為誹謗
罪，處1年以下有期徒刑、拘役或5百元以下罰金。
散布文字、圖畫犯前項之罪者，處2年以下有期徒刑、拘役或1千
元以下罰金。
對於所誹謗之事，能證明其為真實者，不罰。但涉於私德而與公
共利益無關者，不在此限。


司法院資訊處製作；財團法人民間司法改革基金會備份。
